臺灣臺南地方法院刑事判決
110年度金訴字第414號
公  訴  人  臺灣臺南地方檢察署檢察官
被      告  梁鎧勛


上列被告因違反洗錢防制法等案件，經檢察官提起公訴（110年
度偵字第17349號），被告於準備程序中就被訴事實為有罪之陳
述，經本院合議庭裁定由受命法官獨任進行簡式審判程序後，本
院判決如下：
    主  文
梁鎧勛幫助犯洗錢罪，處有期徒刑叁月，併科罰金新臺幣叁萬元
，罰金如易服勞役，以新臺幣壹仟元折算壹日。
    事實及理由
一、犯罪事實：梁鎧勛可預見提供金融機構帳戶提款卡及密碼予
    他人使用，可能掩飾、隱匿他人犯罪所得或幫助他人遂行詐
    欺取財犯行，仍不違背其本意，而基於幫助洗錢及幫助詐欺
    取財之不確定故意，於民國110年6月3或4日某時，在臺南市
    某便利商店內，將其所有彰化商業銀行帳號00000000000000
    號帳戶(下稱彰銀帳戶)之提款卡，以每交付一個帳戶提款卡
    每日即可獲取新臺幣（下同）1,500元之代價，出租予真實
    姓名年籍不詳之詐騙集團成年成員使用，容任他人作為詐欺
    取財之工具。嗣該詐騙集團所屬成年成員取得上開帳戶後，
    即意圖為自己不法之所有，共同基於詐欺取財及洗錢之犯意
    聯絡，於110年6月9日19時許，假冒為網拍員工及銀行人員
    ，撥打電話向吳健瑋佯稱：誤將其設定為深度會員，導致每
    月自動自帳戶內扣款，需依指示操作解除云云，致吳健瑋誤
    信為真，而於如附表所示時間，先後匯款如附表所示款項，
    至上彰銀帳戶內，並旋遭提領一空，梁鎧勛即以此方式幫助
    他人掩飾上開詐騙犯罪所得款項之實際去向。嗣經吳健瑋察
    覺受騙而報警處理，始由警循線查悉上情。案經宜蘭縣政府
    警察局礁溪分局報告臺灣臺南地方檢察署檢察官偵查起訴。
二、本件被告梁鎧勛所犯係死刑、無期徒刑、最輕本刑為3年以
    上有期徒刑以外之罪，其於準備程序中就被訴事實為有罪之
    陳述，經法官告知簡式審判程序之旨，並聽取公訴人及被告
    之意見後，認宜為簡式審判程序，依刑事訴訟法第273條之1
    第1項規定，裁定進行簡式審判程序加以審理，則依據刑事
    訴訟法第273條之2、同法第159條第2項之規定，不適用傳聞
    法則有關限制證據能力之相關規定；並得依同法第310條之2
    之準用同法第454條之規定製作略式判決書（僅記載「證據
    名稱」），合先敘明。
三、上揭犯罪事實，有下列證據可資佐證：
　㈠被告於警詢、偵訊及本院準備程序中之自白。
　㈡被害人吳健瑋於警詢時之指述。
　㈢卷附被告與詐騙集團成員之對話紀錄1份、彰銀帳戶開戶及交
    易明細1份、被害人提出之手機通話紀錄及手機轉帳翻拍照
    片2張。
四、論罪科刑：
  ㈠核被告所為，係犯刑法第30條第1項、第339條第1項之幫助詐
    欺取財罪，及刑法第30條第1項、洗錢防制法第2條第2款、
    第14條第1項之幫助洗錢罪。被告以單一行為，幫助詐欺告
    訴人，及幫助掩飾或隱匿如事實欄所示犯罪所得之去向及所
    在，為想像競合犯，應依刑法第55條前段規定，從一重之幫
    助洗錢罪論處。
  ㈡被告本件為幫助犯，犯罪情節顯較正犯輕微，應依刑法第30
    條第2項規定，減輕其刑。又被告於本院審理中坦承犯行，
    自白犯罪，應依洗錢防制法第16條第2項規定，減輕其刑，
    並遞減輕其刑。
  ㈢爰審酌我國詐欺事件頻傳，嚴重損及社會治安及國際形象，
    而偵查機關因人頭帳戶氾濫，導致查緝不易，受害人則求償
    無門，成為犯罪偵查之死角，相關權責機關無不透過各種方
    式極力呼籲及提醒，而被告對於重要之金融交易工具未能重
    視，亦未正視交付帳戶可能導致之嚴重後果，僅為可獲得1,
    500元的代價，就將帳戶之金融卡及密碼交付他人，容任他
    人以該帳戶作為犯罪之工具，本件並造成告訴人受有如起訴
    書附表所示之經濟損失，被告雖坦承犯行，然迄今未能與被
    害人達成和解賠償被害人所受之損失，並斟酌犯後於本院審
    理時坦承犯行之態度，以及於本院審理時自陳高職畢業之智
    識程度，未婚，目前從事汽車銷售，每月薪資約24,000元，
    目前與母親同住等一切情狀，量處如主文所示之刑，並諭知
    罰金如易服勞役之折算標準。
五、犯第十四條之罪，其所移轉、變更、掩飾、隱匿、收受、取
    得、持有、使用之財物或財產上利益，沒收之。洗錢防制法
    第18條第1項前段定有明文。所稱財物或財產上利益，乃指
    特定犯罪之犯罪所得而言，至於洗錢者本身之犯罪所得，則
    應適用刑法規定沒收，此有該條修正理由可參。本件被告僅
    構成幫助洗錢罪，並非洗錢罪之正犯，並未實際參與移轉、
    變更、掩飾或隱匿之洗錢正犯行為，或取得財物或財產上利
    益，是本件關於事實欄所示詐騙犯罪犯罪所得經移轉、變更
    、隱匿後，應於洗錢或詐欺正犯部分沒收，並非在被告本件
    犯行沒收。而本件被告雖係為圖1,500元代價而交付帳戶，
    然被告供稱並未收到詐騙集團所承諾的1,500元，且亦無其
    他證據足資證明被告獲有報酬，即無從依刑法規定，沒收其
    犯罪所得，附此敘明。
據上論結，應依刑事訴訟法第273條之1第1項、第299條第1項前
段，刑法第30條第1項、洗錢防制法第14條第1項、第16條第2項
，刑法第30條第1項、第2項、第339條第1項、第55條前段、第42
條第3項前段，判決如主文。
本案經檢察官吳維仁提起公訴，檢察官李佳潔到庭執行職務。
中　　華　　民　　國　　110 　年　　12 　　月　　1　　日
　　　　　　　　　刑事第七庭    法　官　鄭銘仁
以上正本證明與原本無異。
如不服本判決應於收受本判後20日內向本院提出上訴書狀，並應
敘述具體理由。其未敘述上訴理由者，應於上訴期間屆滿後20日
內向本院補提理由書狀（均須按他造當事人之人數附繕本）「切
勿逕送上級法院」。
  　　　　　　　　　　　　　　　書記官　陳姝妤
中　　華　　民　　國　　110 　年　　12　　月　　6 　　日
附錄本案論罪科刑法條：
洗錢防制法第14條
有第二條各款所列洗錢行為者，處7年以下有期徒刑，併科新臺
幣5百萬元以下罰金。
前項之未遂犯罰之。
前二項情形，不得科以超過其特定犯罪所定最重本刑之刑。
中華民國刑法第339條（普通詐欺罪）
意圖為自己或第三人不法之所有，以詐術使人將本人或第三人之
物交付者，處5年以下有期徒刑、拘役或科或併科50萬元以下罰
金。
以前項方法得財產上不法之利益或使第三人得之者，亦同。
前二項之未遂犯罰之。
附表：
編號 匯款時間 匯款金額 1 110年6月11日17時21分 4萬9,985元 2 110年6月11日17時28分 9,985元